臺灣宜蘭地方法院刑事判決
111年度交易字第219號
公  訴  人  臺灣宜蘭地方檢察署檢察官
被      告  程勝義


上列被告因過失傷害案件，經檢察官提起公訴（110年度偵字第4
815號），嗣被告於準備程序中就被訴事實為有罪之陳述，經本
院裁定改行簡式審判程序審理，並判決如下：
    主  文
程勝義犯無照駕車過失傷害罪，處拘役肆拾日，如易科罰金，以
新臺幣壹仟元折算壹日。
    犯罪事實
一、程勝義汽車駕照因酒駕於民國107年7月16日遭註銷，迄今尚
    未重新考取，於民國110年5月15日下午4時15分許，駕駛車
    牌號碼0000-00號自用小客車，沿宜蘭縣宜蘭市舊城南路由
    北往南方向行駛，途經神農路二段與舊城南路岔路口欲左轉
    時，本應注意汽車駕駛人左轉彎時，應換入內側車道或左轉
    車道，行至交岔路口中心處左轉，且行經行車管制號誌正常
    運作岔路口左轉彎時，應注意車前狀況，並隨時採取必要之
    安全措施，復依當時天候晴、日間自然光線、柏油路面乾燥
    、無缺陷、無障礙物、視距良好等情形，並無不能注意之情
    事，竟疏未注意及此，而駛出邊線於岔路口繞大圈左轉彎，
    且未注意車前狀況，適邱祺傑騎乘車牌號碼000-0000號普通
    重型機車，行經同岔路口，於路邊起駛時，亦疏未依號誌指
    示而闖紅燈，且疏未注意左方來車，見程勝義之汽車左轉而
    來，因驚嚇而自撞路邊柱樁，致人車倒地，受有右肘、臀部
    、兩大腿、兩膝、兩小腿挫傷、右肘、右大腿、兩小腿、左
    膝、左足擦傷等傷害。
二、案經邱祺傑訴由宜蘭縣政府警察局宜蘭分局報告臺灣宜蘭地
    方檢察署檢察官偵查起訴。
    理  由
一、本件被告程勝義所犯係死刑、無期徒刑或最輕本刑為3年以
    上有期徒刑或高等法院管轄第一審案件以外之罪，其於準備
    程序期日就被訴事實為有罪之陳述，經本院告知簡式審判程
    序之旨，並聽取公訴人、被告之意見後，業經本院依刑事訴
    訟法第273條之1第1項規定裁定改行簡式審判程序，是依刑
    事訴訟法第273條之2規定，本案證據調查不受同法第159條
    第1項、第161條之2、第161條之3、第163條之1及第164條至
    第170條規定之限制，合先敘明。
二、認定事實所憑之證據及理由：
  ㈠上開犯罪事實，業據被告於本院準備程序及審理時均坦承不
    諱，核與證人即告訴人邱祺傑於警詢、偵訊時指訴情節大致
    相符，並有道路交通事故現場圖、道路交通事故調查報告表
    ㈠、㈡、事故現場暨車損照片、宜蘭仁愛醫院診斷證明書、公
    路監理電子閘門證號查詢汽車駕駛人資料及交通部公路總局
    臺北區監理所基宜區車輛行車事故鑑定會鑑定意見書、自首
    情形紀錄表等在卷可稽，足認被告上揭自白與事實相符，應
    可採信。
  ㈡按汽車行駛至交岔路口，左轉彎時，應換入內側車道或左轉
    車道，行至交岔路口中心處左轉；汽車行駛時，駕駛人應注
    意車前狀況，並隨時採取必要之安全措施。道路交通安全規
    則第102條第1項第5款、第94條第3項分別定有明文。而觀諸
    前揭卷附道路交通事故調查報告表㈠所載，案發當時天候晴
    、日間自然光線、柏油路面乾燥無缺陷亦無障礙物、視距良
    好，足見被告並無不能注意之情事，竟於案發交岔路口未先
    換至內側或左轉車道，而係先駛出邊線，在岔路口內繞大圈
    左轉彎，且未注意車前狀況採取安全措施，告訴人騎乘機車
    行經同岔路口，於路邊起駛時，亦疏未依號誌指示而闖紅燈
    ，暨疏未注意左方來車，突見被告所駕車輛左轉而來，一時
    驚嚇而自撞路邊柱樁，致人車倒地，可見被告對本件車禍之
    發生顯有過失，告訴人亦有前開闖紅燈及未注意左方來車之
    與有過失。又告訴人因本件車禍，受有如犯罪事實欄所載之
    傷害，有前開診斷證明書附卷可佐，則被告過失行為與告訴
    人之受傷結果間，具有相當因果關係，亦可認定。
  ㈢綜上所述，被告前揭任意性自白與事實相符，故本件事證已
    臻明確，被告犯行堪予認定，應依法論科。
三、論罪科刑：
  ㈠核被告所為，係犯道路交通管理處罰條例第86條第1項、刑法
    第284條前段之無照駕車過失傷害罪。公訴意旨認被告所為
    僅係犯刑法第284條前段之過失傷害罪，尚有未洽。惟其基
    本社會事實同一，本院已當庭告知被告變更後之罪名，給予
    被告辨明之機會，無礙被告訴訟防禦權之行使，且公訴檢察
    官於審理時亦已更正此部分法條（見本院卷第44頁），爰不
    再變更起訴法條。
  ㈡被告無駕駛執照駕車，因而致人受傷，應依道路交通管理處
    罰條例第86條第1項規定加重其刑。被告於本案肇事後，報
    案人或勤指中心轉來資料未報明肇事人姓名，於警員據報前
    往現場處理時，被告在場，在有偵查犯罪職權之公務員未發
    覺為犯嫌前，當場承認肇事等情，有自首情形紀錄表1紙附
    卷可查，核與自首要件相符，爰依刑法第62條前段規定減輕
    其刑，並依法先加後減。
  ㈢本院審酌被告汽車駕照因違規遭註銷，竟駕駛自用小客車行
    經肇事地點，先駛出邊線，在岔路口內繞大圈左轉彎，且未
    注意車前狀況採取安全措施，因而肇致本件交通事故，造成
    告訴人受有上開傷勢，所為自應非難，再考量被告犯後坦承
    犯行，惟因賠償金額未達共識，致未能與告訴人達成和解，
    賠償告訴人所受損失之犯後態度，且告訴人就本案車禍亦有
    前揭過失，暨被告於審理時自陳四技肄業之教育程度、未婚
    、現與雙親同住等智識程度及生活情況，前因犯不能安全駕
    駛致交通危險案件，經本院以104年度交簡字第1349號判決
    判處有期徒刑2月確定之素行，有臺灣高等法院被告前案紀
    錄表附卷可稽，以及告訴人就本案之意見等一切情狀，量處
    如主文所示之刑，並諭知易科罰金之折算標準。
據上論斷，應依刑事訴訟法第273條之1第1項、第299條第1項前
段，判決如主文。
本案經檢察官薛植和提起公訴，檢察官吳舜弼到庭執行職務。
中　　華　　民　　國　　111 　年　　11　　月　　24　　日
                  刑事第三庭法  官  游欣怡
以上正本證明與原本無異。
如不服本判決應於收受本判決後20日內向本院提出上訴書狀，並
應敘述具體理由。若未敘述理由者，應於上訴期間屆滿後20日內
向本院補提理由書狀(均須按他造當事人之人數附繕本)。
                            書記官　翁靜儀
中　　華　　民　　國　　111 　年　　11　　月　　24　　日
附錄本案論罪科刑法條：
中華民國刑法第284條
因過失傷害人者，處1年以下有期徒刑、拘役或10萬元以下罰金
；致重傷者，處3年以下有期徒刑、拘役或30萬元以下罰金。